【裁判字號】    98,簡,97
【裁判日期】    980831
【裁判案由】    菸酒管理法
【裁判全文】
臺北高等行政法院判決
                                        98年度簡字第97號
原      告  甲○○
被      告  臺北市政府
代  表  人  乙○○市長）住同.
上列當事人間因菸酒管理法事件，原告不服財政部中華民國97年
12月23日台財訴字第09700549230 號訴願決定，提起行政訴訟，
本院判決如下：
    主      文
原告之訴駁回。
訴訟費用由原告負擔。
    事實及理由
一、程序事項：
    本件因屬不服行政機關所為罰鍰處分而涉訟，其標的之金額
    為新臺幣（下同）25,000元，係在20萬元以下，依行政訴訟
    法第229 條第1 項第2 款、第2 項規定及司法院民國（下同
    ）92年9 月17日（92）院臺廳行一字第23681 號令，應適用
    簡易程序，本院並依同法第233 條第1 項規定，不經言詞辯
    論，逕行裁判。
二、事實概要：
    原告被檢舉於Yahoo!奇摩「無名小站」http：//www.wretch
    .cc/mypage/james1967之個人首頁，提供手機門號及MSN 聯
    絡方式，在出差時於國外替網友「代買」日本菸，違反菸酒
    管理法第47條及入境旅客攜帶行李物品報驗稅放辦法第4 條
    、第11條規定，經被告審理違章屬實，乃從輕並減輕核處罰
    鍰25,000元，原告不服，經提起訴願遭決定駁回，遂向本院
    提起行政訴訟。
三、原告訴稱：
    原告無在個人部落格刊登販售香菸之廣告，且並無販售菸品
    予任何人，原告於個人部落格回覆網友之語，皆為原告所杜
    撰，被告憑此處分原告，原告不能甘服，被告應提出原告販
    售菸品予他人之事實及證據，以昭公信。因而聲明：「原處
    分撤回，訴訟費用由被告負擔」。
四、被告抗辯：
  (1)菸酒管理法第6 條規定：「本法所稱私菸、私酒，指未經許
    可產製或輸入之菸酒。」、同法第47條規定：「販賣、運輸
    、轉讓或意圖販賣而陳列私菸、私酒者，處新臺幣5 萬元以
    上50萬元以下罰鍰。但查獲物查獲時現值超過新臺幣50萬元
    者，處查獲物查獲時現值1 倍以上5 倍以下罰鍰。」。入境
    旅客攜帶行李物品報驗稅放辦法第4 條規定：「入境旅客攜
    帶行李物品，其免稅範圍以合於其本人自用及家用者為限。
    ....」、同辦法第11條規定：「入境旅客攜帶自用家用行李
    物品進口，除關稅法及海關進口稅則已有免稅之規定，應從
    其規定外，其免徵進口稅之品目、數量、金額範圍如下：一
    、酒類1 公升（不限瓶數），捲菸200 支或雪茄25支或菸絲
    1 磅，但以年滿20歲之成年旅客為限....」。財政部國庫署
    97年9 月5 日台庫五字第09700418080 號函示略以：「....
    所稱販賣係指意圖販賣而有販入或賣出之行為而言，其販入
    及賣出之行為，不必二者兼備，有一即屬成立。是以，本案
    之代買行為是否實際為販賣行為，業已著手施行，而以『代
    買』作為推託卸責之詞，應視個案具體事證而定。....」及
    97年9 月24日台庫中一字第09703354930 號函示略以：「..
    ..審酌『入境旅客攜帶行李物品報驗稅放辦法』第4 條及第
    9 條規定，雖准許旅客攜帶限量內之免稅洋菸酒進口，惟仍
    應以自用及家用為範圍。」。財政部96年2 月27日台財庫字
    第09603019560 號函示略以：「....按本部90年12月31日台
    財庫第0000000000號令，於許可旅客依上開規定攜帶進口之
    菸酒時，可認為其屬附有條件之行政處分，即以進口後不得
    作營業使用為許可進口之條件，倘該旅客有違反此規定之情
    事發生時，由於條件成就，將致使原有之進口許可為無效。
    是以，該酒品即因進口許可之喪失，而成為菸酒管理法第6
    條規定之私菸酒，並得依同法第47條規定以私菸酒論處。」
    。菸酒查緝及檢舉案件處理作業要點第45點第2 款規定：「
    依本法第47條第1 項前段規定裁罰之案件，第1 次查獲者，
    除查獲現值未達新臺幣5 萬元者，處以新臺幣5 萬元之罰鍰
    外，查獲現值超過新臺幣5 萬元者，處以查獲現值加計新臺
    幣5 萬元之罰鍰，最高處以新臺幣50萬元罰鍰；第2 次查獲
    者，處以查獲現值加計新臺幣25萬元之罰鍰，最高處以新臺
    幣50萬元罰鍰；第3 次以後查獲者，處以新臺幣50萬元之罰
    鍰。」。行政罰法第8 條規定：「不得因不知法規而免除行
    政處罰責任。但按其情節，得減輕或免除其處罰。」、同法
    第18條第3 項規定：「依本法規定減輕處罰時，裁處之罰鍰
    不得逾法定罰鍰最高額之2 分之1 ，亦不得低於法定罰鍰最
    低額之2 分之1 ....」。財政部95年3 月13日台財庫字第09
    500093830 號函釋規定：「....二、有關違規菸酒個案經調
    查並審酌各種主客觀情況後，如有依行政罰法規定得減輕處
    罰或免罰情形者，得援引同法第18條第3 項規定，於菸酒管
    理法法定罰鍰最高額之2 分之1 至最低額之2 分之1 間裁量
    。....」。
  (2)原告於Yahoo!奇摩「無名小站」http：//www.wretch.cc/my
    page/james1967之個人首頁刊載菸品圖片，同時提供手機門
    號及MSN 聯絡方式，在出差時於國外替網友「代買」日本菸
    ，及於上開網頁刊登「....大家好！由於工作關係常往來日
    本與台灣，如果各位網友需要代買日本煙，可以聯絡我電話
    ：0000000000，或加我MSN ：james00000000@msn.com 」文
    字，另網頁留言處亦刊有回覆網友「....幫網友代買的日本
    煙也已經寄出或面交....如果你有需要煩請先來電預約....
    」之訊息，顯有「實際為販賣行為，業已著手施行，而以『
    代買』作為推託卸責之詞」情事，已然違反菸酒管理法第47
    條及入境旅客攜帶行李物品報驗稅放辦法第4 條、第11條規
    定，有被告查調列印網頁資料附案佐證，違規事證明確。是
    以，原告申稱並未刊載販售菸品廣告，亦無販售菸品予任何
    人，回覆網友之語皆為杜撰等情，顯與事實及常情相悖。
  (3)綜上，被告以原告於其Yahoo!奇摩「無名小站」http：//ww
    w.wretch .cc/mypage/james1967 之個人首頁，提供手機門
    號及MSN 聯絡方式，在出差時於國外替網友「代買」日本菸
    ，已然違反菸酒管理法第47條及入境旅客攜帶行李物品報驗
    稅放辦法第4 條、第11條規定等語，資為抗辯。而聲明：「
    原告之訴駁回，訴訟費用由原告負擔」。
五、得心證之理由：
  (1)菸酒管理法第6 條規定：「本法所稱私菸、私酒，指未經許
    可產製或輸入之菸酒。」、同法第47條規定：「販賣、運輸
    、轉讓或意圖販賣而陳列私菸、私酒者，處新臺幣5 萬元以
    上50萬元以下罰鍰。但查獲物查獲時現值超過新臺幣50萬元
    者，處查獲物查獲時現值1 倍以上5 倍以下罰鍰。」，而原
    告之行為是否該當，是本案爭執所在。
  (2)原告於Yahoo!奇摩「無名小站」http：//www.wretch.cc/my
    page/james1967之個人首頁刊載菸品圖片，同時提供手機門
    號及MSN 聯絡方式，在出差時於國外替網友「代買」日本菸
    ，及於上開網頁刊登「....大家好！由於工作關係常往來日
    本與台灣，如果各位網友需要代買日本煙，可以聯絡我電話
    ：0000000000，或加我MSN ：james00000000@msn.com 」文
    字，另網頁留言處亦刊有回覆網友「....幫網友代買的日本
    煙也已經寄出或面交....如果你有需要煩請先來電預約....
    」之訊息，參見原處分卷p-980125以下網頁頁面；而所謂之
    販賣，是以交易為目的之銷售行為，原告之行為顯屬實際為
    販賣行為，且公開行銷業已著手於販賣行為之施行，就此原
    告以「代買」作為推託卸責之詞，自無可採。
六、綜上所述，原告主張各節，均無可採，原處分以原告屬第1
    次違規，爰依菸酒管理法第47條、菸酒查緝及檢舉案件處理
    作業要點第45點第2 款、行政罰法第8 條及第18條第3 項規
    定，從輕並減輕核處罰鍰25,000元，核無違誤，訴願決定予
    以維持，亦無不合。原告仍執前詞，訴請撤銷，為無理由，
    應予駁回。本件事證已臻明確，兩造其餘攻擊防禦方法均與
    本件判決結果不生影響，故不逐一論述，併此敘明。
七、據上論結，本件原告之訴為無理由，爰依行政訴訟法第233
    條第1 項、第98條第1 項前段，判決如主文。
中    華    民    國      98    年   8     月    31   日
            臺北高等行政法院第三庭
                  法  官  陳心弘
上為正本係照原本作成。
本件以訴訟事件所涉及之法律見解具有原則性者為限，始得於本
判決送達後20日內向本院提出上訴狀並表明上訴理由，如已於本
判決宣示後送達前提起上訴者，應於判決送達後20日內補具上訴
理由（均按他造人數附繕本），且經最高行政法院許可後方得上
訴。
中    華    民    國    98    年     8    月   31     日
                  書記官  鄭聚恩


司法院資訊處製作；財團法人民間司法改革基金會備份。
